臺灣臺中地方法院刑事判決　　　　　　　　　　　　九十三年度易字第二七一一號
　　公　訴　人　臺灣臺中地方法院檢察署檢察官
　　被　　　告　乙○○
右列被告因詐欺案件，經檢察官聲請簡易判決處刑（九十三年度偵字第一七七五０號
），經本院臺中簡易庭認不宜以簡易判決處刑，簽移本院刑事庭依通常程序審理，暨
移
六七一號），本院判決如左：
    主  文
乙○○連續幫助意圖為自己不法之所有，以詐術使人將本人之物交付，處有期徒刑陸
月，如易科罰金，以參佰元折算壹日。
    犯罪事實
一、乙○○於民國九十二年十月、十一月間，因缺錢花用，見自由時報分類廣告欄刊
    登「存簿」廣告，即依廣告上所載電話與不法犯罪集團成員中之一名不詳姓名年
    籍之陳姓成年男子連絡，該名男子對乙○○表示願以新臺幣（下同）五千五百元
    及一千五百元之價格收購其郵局及銀行存摺、提款卡及密碼。乙○○於可預見一
    般人收購金融帳戶使用常與財產犯罪密切相關，且取得他人存摺之目的在於收取
    贓物及掩飾犯行不易遭人追查，竟不顧他人所可能遭害之危險，仍以縱若有人持
    以犯罪亦無違反本意之不確定概括幫助犯意：
  (一)於九十二年十月、十一月間某日，在其位於臺中縣太平市○○街三三０巷六號住
    處巷口，將其早於八十一年四月八日開戶之臺中縣太平宜欣郵局局號００二一四
    三之八號、帳號０三六八八一之四號之帳戶存摺、提款卡及密碼，以五千五百元
    代價出售予該詐欺集團成員之一林姓成年男子，以此方式幫助該詐欺集團向不特
    定人詐騙財物。嗣該詐騙集團某男子以手機簡訊分別向姚俊星、郭旻修、陳坤維
    、吳慧珍等人佯稱其等中獎需先繳納稅金及律師費用為由，致使姚俊星等人信以
    為真，陷於錯誤，分別於如附表一所示時間，分別匯款六千元、二萬一千六百元
    、三萬元、二萬五千元不等金額至乙○○上開帳戶內，後要求姚俊星等人需再加
    入會員始得領獎時，始悉受騙；又有林幸岐、林青旺、洪吉源、胡君玲等人分別
    接獲該詐欺集團成員之手機簡訊，誆稱其等有信用卡遭盜刷，需依指示操作查證
    ，林幸岐等人依其指示操作後，卻發現於如附表一所示時間，其等存摺內原有二
    萬九千三百六十七元、二萬九千八百八十三元、一萬零九十九元、九萬九千八百
    九十九元款項業遭轉出並匯入乙○○上開帳戶內。
  (二)於九十二年十一月二十八日，前往位於臺中市○區○○路四段三十三號第一商業
    銀行南臺中分行，申請開立帳號為00000000000號之帳戶，取得該帳
    戶之存摺、提款卡及密碼後，同日在該銀行外面，將上開物品以一千五百元代價
    出售予該林姓男子，以此方式幫助該詐欺集團向不特定人詐騙財物。嗣有范書國
    、耿橞晴、秦蕙芳等人分別接獲該詐欺集團成員之手機簡訊，誆稱其等有信用卡
    遭盜刷，需依指示操作查證，范書國等人依其指示操作後，卻發現於如附表二所
    示時間，其等存摺內原有五萬七千二百七十二元、九萬九千八百九十九元、九萬
    九千八百九十九元款項業遭轉出並匯入乙○○上開帳戶內。
  (三)於九十二年十二月十二日，前往位於臺中市○○路六十六號復華銀行臺中分行，
    申請開立帳號為0000000000000號之帳戶，取得該帳戶之存摺、提
    款卡及密碼後，於同年月十五日，在臺中縣太平市○○○路附近之運動場旁，將
    上開物品，以一千五百元代價出售予該林姓男子，以此方式幫助該詐欺集團向不
    特定人詐騙財物。嗣該詐騙集團某男子假借從事臉部護膚之名義，消費者須以轉
    帳方式支付費用二千元，致使沈治中不疑有詐，依其指示操作匯款，卻於如附表
    三所示時間轉帳六萬零七百二十六元至乙○○上開帳戶內，事後發覺受騙而向警
    方報案；該詐欺集團復經由手機簡訊向甲○○謊稱其抽中一輛轎車但需支付手續
    費才可領車，甲○○不疑有詐，遂於如附表三所示時間匯款共十六萬九千三百零
    一元至乙○○上開帳戶內，嗣均未收到該轎車，始悉上當受騙。
二、案經臺北縣警察局永和分局報請臺灣板橋地方法院檢察署呈請臺灣高等法院檢察
    署移轉臺灣臺中地方法院檢察署檢察官偵查後聲請簡易判決處刑，暨移送併辦。
    理  由
一、訊據被告乙○○對於在右開時地以五千五百元及一千五百元之代價，出售右開郵
    局及銀行存摺等物予某陳姓、林姓男子，暨如附表所示被害人分別匯款至其前揭
    三帳戶內等情不諱，惟矢口否認有何幫助詐欺取財犯行，辯稱：伊因為心臟不好
    ，經濟不佳，才會出售帳戶與對方，當時伊看自由時報刊登廣告有蒐購帳戶，才
    打電話與該陳姓男子聯絡，他說是要供公司報稅使用，才賣給同夥的林姓男子，
    伊並不知道此舉違法，後來鄰居有告訴伊這是違法舉動後，伊就沒有再賣存摺等
    物云云。惟查：
  (一)設於臺中縣太平宜欣郵局局號００二一四三之八號、帳號為０三六八八一之四號
    之帳戶，第一商業銀行南臺中分行帳號為00000000000號之帳戶，復
    華銀行臺中分行帳號為0000000000000號之帳戶皆為被告所有，為
    被告所是認，並有中華郵政公司九十三年九月六日儲字第０九三０七０八九八九
    號函送被告在太平宜欣郵局所立帳號０三六八八一之四號帳戶交易往來明細資料
    ，第一商業銀行南臺中分行九十三年八月二十日一南中字第二五六號函送被告於
    該行所立帳號00000000000號帳戶客戶基本資料、開戶資料、存摺交
    易往來明細，及復華銀行臺中分行九十三年六月七日（93）復台中字第三六六號
    函送之被告在該行所立帳號0000000000000號帳戶客戶基本資料、
    存摺交易往來明細資料等件為證。而被害人姚俊星、郭旻修、陳坤維、吳慧珍等
    人係遭該詐騙集團成員以手機簡訊佯告稱其等中獎需先繳納稅金及律師費用為由
    ；被害人林幸岐、林青旺、洪吉源、胡君玲、范書國、耿橞晴、秦蕙芳等人遭該
    詐騙集團成員以手機簡訊佯告稱其等信用卡遭盜刷，需依指示查證；被害人沈治
    中遭該詐騙集團某男子假借從事臉部護膚之名義，消費者須以轉帳方式支付費用
    二千元；被害人甲○○則遭該詐欺集團以手機簡訊佯告稱其抽中一輛轎車但需支
    付手續費才可領車，以上被害人均不疑有詐，陷於錯誤，或依指示匯款，或依對
    方指令操作提款機，導致其等分別匯款如附表所示金額至被告前開三帳戶內，業
    據被害人姚俊星、郭旻修、陳坤維、吳慧珍、林幸岐、林青旺、洪吉源、胡君玲
    、范書國、耿橞晴、秦蕙芳、沈治中、甲○○於警詢時陳述在卷，並有其等所提
    郵政國內匯款單據多份附卷可稽。
  (二)被告雖辯稱不知道蒐購存摺之陳姓及林姓男子為詐欺集團成員，伊是在不知情情
    況下所犯云云。惟金融帳戶為個人理財之工具，申請開設金融帳戶並無任何特殊
    之限制，一般民眾皆能自由申請開戶，並得同時在不同金融機構申請多數存款帳
    戶使用，乃眾所周知之事實，依一般人之社會生活經驗，倘係合法收入，本可自
    行向金融行庫開戶使用，而無向他人購買帳戶之必要。苟見不以自己名義申請開
    戶，反向他人索借金融機構帳戶使用，衡情應能懷疑借用或搜購帳戶之人目的在
    於詐取他人財物。又案發時被告為一年滿四十一歲之成年人，已有相當社會歷練
    ，對於存摺、印章、提款卡等物甚為重要，縱使存摺內無多餘款項或未使用，尤
    其在報章雜誌屢屢報導詐騙集團均以蒐購人頭帳戶以為犯案手段，層出不窮，被
    告自不能諉為不知，此觀被告於本院行準備程序及審理時均供稱當初對方是說要
    給公司報稅使用，顯亦對於蒐購帳戶之陳姓或林姓男子係在從事不法犯行，亦有
    所知悉。被告明知上情，為獲取每本帳戶一千五百元至五千五百元不等之報酬，
    卻猶仍提供上開重要物件交予他人，益徵其對於對方所屬詐欺集團實施詐欺犯行
    應可預見，且對於該集團利用帳戶向人詐取財物，並無違背其本意，其有幫助詐
    欺取財之犯行，洵堪認定。
二、本件陳姓或林姓男子等人所為，係犯刑法第三百三十九條第一項之詐欺取財罪。
    而被告提供存摺帳戶供其等詐取財物，應成立刑法第三十條第一項、第三百三十
    九條第一項詐欺取財罪之幫助犯。被告先後多次提供上開三本存摺、提款卡連同
    密碼之行為，時間緊接，手段相同，所犯構成要件復相同，顯係基於概括犯意反
    覆為之，為連續犯，依刑法第五十六條規定以一罪論處，並依法加重其刑。公訴
  人雖未及就被告出售太平宜欣郵局及第一商業銀行南臺中分行帳戶之併辦部分提
    起公訴，然查此部分與已起訴部分具有連續犯之裁判上一罪關係，本院自得併予
    審理。至被告幫助正犯犯罪，並依刑法第三十條第二項幫助之例減輕其刑，並依
    法先加後減之。爰審酌被告僅因缺錢使用，即出售存摺等物供犯罪集團使用，非
    惟幫助詐騙者遂行詐財之目的，使幕後主使者得以為所欲為，隱匿其真實身份，
    倍增檢警單位查緝之困難度，造成被害人財物嚴重損失，增加犯罪之猖獗，惟考
    以其犯後尚能直承部分犯行不諱，所得僅八千五百元，並非鉅額等一切情狀，量
    處如主文所示之刑，並諭知易科罰金之折算標準。
據上論斷，應依刑事訴訟法第四百五十二條、第二百九十九條第一項前段，刑法第五
十六條、第三百三十九條第一項、第三十條第一項、第二項、第四十一條第一項前段
，罰金罰鍰提高標準條例第一條前段、第二條，判決如主文。
中      華      民      國      九十四      年        三    月    九    日
                                  臺灣臺中地方法院刑事第四庭
                                      審判長法  官  張靜琪
      法  官  吳進發
                                            法  官  賴妙雲
右正本證明與原本無異。
如不服本判決，應於送達後十日內向本院提出上訴狀 （須附繕本） ，上訴於台灣高等
法院台中分院。
                                            書記官
中      華      民      國      九十四      年        三    月    九    日
附錄論罪科刑法條
刑法第三百三十九條第一項
第  339 條  (普通詐欺罪)
            意圖為自己或第三人不法之所有，以詐術使人將本人或第三人之物交付者
            ，處五年以下有期徒刑、拘役或科或併科一千元以下罰金。
            以前項方法得財產上不法之利益或使第三人得之者，亦同。
            前二項之未遂犯罰之。
附表一：匯款帳戶
      ：乙○○設於臺中縣太平宜欣郵局局號００二一四三之八號、帳號０三六八八
        一之四號之帳戶
┌─────────┬─────┬────────────────┐
│ 匯  款  時  間   │匯款金額  │ 被害人姓名                     │
├─────────┼─────┼────────────────┤
│93.01.19 11:02:09 │  6000    │ 姚俊星              │
├─────────┼─────┼────────────────┤
│93.01.19          │ 21600    │ 郭旻修                         │
├─────────┼─────┼────────────────┤
│93.01.19 14:08:04 │ 10000    │ 陳坤維                         │
│93.01.20 09:04:21 │ 20000    │                                │
├─────────┼─────┼────────────────┤
│93.01.19          │ 13000    │ 吳慧珍                         │
│93.01.20 11:28:41 │ 12000    │                                │
├─────────┼─────┼────────────────┤
│93.07.25          │  2175    │ 林幸岐                         │
│93.07.25          │ 27192    │                                │
├─────────┼─────┼────────────────┤
│93.07.26 19:42:03 │ 29883    │ 林青旺                         │
├─────────┼─────┼────────────────┤
│93.07.28 11:10:56 │ 10099    │ 洪吉源                         │
├─────────┼─────┼────────────────┤
│93.07.28 11:10:56 │ 99899    │ 胡君玲                         │
└─────────┴─────┴────────────────┘
附表二：匯款帳戶
      ：乙○○設於第一商業銀行南臺中分行之帳號00000000000號帳戶
┌─────────┬─────┬────────────────┐
│ 匯  款  時  間   │匯款金額  │ 被害人姓名                     │
├─────────┼─────┼────────────────┤
│93.07.29          │57272     │ 范書國                         │
├─────────┼─────┼────────────────┤
│93.07.30          │99899     │ 耿橞晴                         │
├─────────┼─────┼────────────────┤
│93.07.31          │99899     │ 秦蕙芳                         │
└─────────┴─────┴────────────────┘
附表三：匯款帳戶
      ：乙○○設於復華銀行臺中分行之帳號0000000000000號帳戶
┌─────────┬─────┬────────────────┐
│ 匯  款  時  間   │匯款金額  │ 被害人姓名                     │
├─────────┼─────┼────────────────┤
│92.12.30          │60726     │ 沈治中                         │
├─────────┼─────┼────────────────┤
│93.01.01 03:29:14 │ 9301     │ 甲○○                         │
├─────────┼─────┼────────────────┤
│93.01.01 04:01:12 │92011     │ 甲○○                         │
├─────────┼─────┼────────────────┤
│93.01.01 04:02:37 │67989     │ 甲○○                         │
└─────────┴─────┴────────────────┘
